臺灣高等法院刑事判決　　　　　　　　96年度上訴字第2713號
　上　訴　人　台灣桃園地方法院檢察署檢察官
　上　訴　人
　即　被　告　丁○○
　選任辯護人　邱群傑律師
　　　　　　　賴志凱律師
　被　　　告　戊○○
　指定辯護人　張明俠律師
　被　　　告　甲○○
　　　　　　　庚○○　起訴書.
　共　　　同
　選任辯護人　林清漢律師
上列上訴人因強盜案件，不服臺灣桃園地方法院95年度訴字第17
7號，中華民國96年4月30日第一審判決（起訴案號：臺灣桃園地
方法院檢察署94年度偵字第2643號），提起上訴，本院判決如下
：
    主  文
原判決關於丁○○部分撤銷。
丁○○意圖為自己不法之所有，結夥三人以上，以強暴、脅迫至
使不能抗拒，而取他人之物，處有期徒刑柒年陸月。
檢察官之上訴駁回。
    事  實
一、緣己○○（綽號「阿香」，另經檢察官為不起訴處分）前因
    搭乘庚○○（綽號「老鼠」）所駕駛之營業用小客車（下稱
    計程車）而結識，雙方於聊天中，庚○○介紹己○○可前往
    桃園縣桃園市○○路九四巷八五號之一之戊○○處所簽賭
    六合彩，嗣於民國（下同）93年11月16日、18日及23日，庚○○三度駕駛計程車搭載己○○，至上開戊○○處所簽賭六
    合彩。迄同年月二十四日，己○○向庚○○聲稱其前一日在
    戊○○處所所簽賭之六合彩，中得彩金新臺幣（下同）一百
    九十萬元，如庚○○願意搭載其前往索取彩金，可給予吃紅
    ，蔡雙福遂予應允，經於當日己○○並邀同友人辛○○、乙○○、乙○○之胞兄丙○○（綽號「胡仔」）及一名真實姓
    名年籍不詳綽號「阿忠」之成年男子（下稱「阿忠」）一同
    前往，由庚○○駕駛計程車搭載己○○及辛○○，乙○○則
    駕駛九人座車搭載丙○○、「阿忠」，共同驅車前往上開戊○○處所欲領取彩金。嗣於同日上午十時四十分許抵達上開
    戊○○處所，庚○○先在外尋覓停車場所，己○○、辛○○
    二人則先進入上開戊○○處所欲向戊○○索取彩金，惟戊○○認為己○○前一日所簽賭之號碼並未中獎，懷疑己○○涉
    嫌詐賭，經與己○○交涉後，雙方同意由戊○○給付一百萬
    元，惟因戊○○處所內之現金不足，遂撥打電話聯繫丁○○
    （綽號「芭樂」），並向丁○○調借金錢，同時告知前來索
    取彩金之人並未簽中卻要索取彩金，而經丁○○告以並無金
    錢可借貸，但可過去瞭解情況，此際，戊○○亦出外尋覓其
    他友人以求籌得金錢，丁○○其後旋夥同五、六名真實姓名
    年籍不詳綽號「阿凱」、「阿明」、「阿成」等之成年男子
    抵達上開戊○○處所，丁○○因聯想起其友人甲○○先前聊
    天時曾提及並描述外貌之一名綽號「阿香」之成年女子曾與
    甲○○共同詐賭，惟「阿香」曾獨吞詐得彩金之事，丁○○
    即向己○○確認其綽號為「阿香」無誤後，認為己○○當為
    該名綽號「阿香」之成年女子，且於本次簽賭中應有詐賭之
    情事，遂與前揭五、六名真實姓名年籍不詳綽號「阿凱」、
    「阿明」、「阿成」等之成年男子共同基於意圖不法所有之
    強盜犯意聯絡，由丁○○與其中一名真實姓名年籍不詳之成
    年男子分別持類似槍枝之不明工具（均未扣案），並恃人數
    較多之勢，壓制己○○及辛○○，丁○○及其中一名真實姓
    名年籍不詳之成年男子並共同毆打己○○等強暴手段，致己○○受有前腹壁皮下瘀血及右前臂皮下瘀血之傷害，旋丁○○等人並強押在上開戊○○處所外路旁等候之乙○○、丙○○及「阿忠」進入屋內，均至使己○○、辛○○、乙○○等
    人不能抗拒，被迫交出身上貴重物品及皮包，辛○○、乙○○分別遭強盜八千元、一千元，己○○則遭強盜勞力士錶一
    只（價值十九萬七千元）、金項鍊一條、金戒指一只、現金
    一萬四千元。丁○○等人嗣更嚇令己○○、辛○○、乙○○
    、「阿忠」等人寫下渠等交出之現金卡及金融卡密碼，惟因
    其中僅己○○帳戶內尚有存款，經由其中三名真實姓名年籍
    不詳之成年男子帶同並強行要求庚○○外出領款。於同日上
    午十一時五十一分許，該三名真實姓名年籍不詳之成年男子
    即令庚○○一人持己○○之金融卡至桃園縣桃園市○○路八
    四五號合作金庫南桃園分行提款機前操作並分二次領得己○○所有華南銀行帳戶內之現金二萬元、二萬元，惟庚○○於
    第三次操作提款機領款時，因不諳提款機流程而未領得稍後
    發鈔之現金二萬元，致該現金二萬元遺留在提款機上。待該
    三名真實姓名年籍不詳之成年男子帶同庚○○回到上開戊○○處所內，丁○○更賡續前揭強盜犯意，脅迫己○○簽發並
    交付面額均為二十萬元，且由辛○○、乙○○、庚○○、「
    阿忠」背書，共計一百二十萬元之本票六紙（均未扣案），
    再對己○○等人拍照、影印身分證後，始讓己○○等人離去
    。嗣經己○○、辛○○報警並由桃園地方法院檢察署檢察官
    指揮警方偵辦後，始循線查悉上情。
二、案經己○○、辛○○訴由臺北市政府警察局暨桃園縣政府警
    察局桃園分局報告臺灣桃園地方法院檢察署檢察官偵查起訴
    。
    理  由
一、訊據上訴人即被告丁○○供承有於上揭時地接獲被告戊○○
    之電話，旋即夥同五、六名真實姓名年籍不詳綽號「阿凱」
    、「阿明」、「阿成」等之成年男子前往上開被告戊○○處
    所，並與告訴人己○○等人發生推擠、拉扯等事實，惟矢口
    否認有何強盜犯行，辯稱：伊在桃園國際路賣鋼管雞，常常
    有朋友過來聊天，案發當天戊○○打電話問伊在哪裡，並說
    要跟伊借錢，說有人簽六合彩中了一百九十幾萬元，要跟他
    拿一百萬元，所以要跟伊借三十萬或五十萬元，伊就說我過
    去瞭解看看是什麼事情，伊去的時候，是偕同伊朋友五、六
    人一起去協調債務，不是要強盜財物，到了之後，就看到己○○那邊有很多人，他們看到我們過去就走過來，所以雙方
    就發生推擠、拉扯，伊並沒有拿槍，也沒有拿他們的項鍊、
    提款卡，當時伊跟己○○帶來而伊也認識的丙○○在客廳聊
    天，並不知房間內發生之事，而因懷疑己○○有動手腳，後
    來己○○也承認他沒有中六合彩，她自知理虧才簽本票，簽
    本票是她自己願意的，背書也是經過他們的同意，伊沒有強
    盜犯行云云。
二、經查：
(一)被告丁○○如何於上開時地夥同五、六名真實姓名年籍不詳
    之成年男子，由被告丁○○與其中一名真實姓名年籍不詳之
    成年男子分別持未扣案之類似槍枝之不明工具，並以人數較
    多之勢，壓制告訴人己○○、辛○○，被告丁○○及其中一
    名真實姓名年籍不詳之成年男子並共同出手毆打告訴人己○○，致告訴人己○○受有前腹壁皮下瘀血及右前臂皮下瘀血
    之傷害，旋被告丁○○等人又強押在上開戊○○處所外路旁
    等候之被害人乙○○、丙○○及「阿忠」進入屋內，至使告
    訴人己○○、辛○○、被害人乙○○等人不能抗拒，被迫交
    出身上貴重物品及皮包，告訴人辛○○、被害人乙○○分別
    遭強盜八千元、一千元，告訴人己○○則遭強盜勞力士錶一
    只（價值十九萬七千元）、金項鍊一條、金戒指一只、現金
    一萬四千元。被告丁○○等人嗣更嚇令告訴人己○○、辛○○、被害人乙○○、「阿忠」等人寫下渠等交出之現金卡及
    金融卡密碼，並由其中三名真實姓名年籍不詳之成年男子帶
    同並強行要求被告庚○○外出領款，於同日上午十一時五十
    一分許，該三名真實姓名年籍不詳之成年男子即令被告庚○○一人持告訴人己○○所有華南銀行之金融卡至桃園縣桃園
    市○○路八四五號合作金庫南桃園分行提款機前操作並分二
    次領得告訴人己○○所有華南銀行帳戶內之現金二萬元及二
    萬元，而因被告庚○○於第三次操作提款機領款時，不諳提
    款機流程而未領得稍後發鈔之現金二萬元，致該現金二萬元
    遺留在提款機上。待該三名真實姓名年籍不詳之成年男子帶
    同被告庚○○回到上開被告戊○○處所內，被告丁○○更脅
    迫告訴人己○○簽發並交付面額均為二十萬元，且由告訴人
    辛○○、被害人乙○○、「阿忠」及被告庚○○背書，共計
    一百二十萬元之本票六紙，再對告訴人己○○等人拍照、影
    印身分證後，始讓告訴人己○○等人離去等事實，業據告訴
    人即證人己○○、辛○○、被告即證人庚○○分別於原審法
    院審理時以證人身分證述明確（見原審卷95年9月12日審判
    筆錄、95年10月24日審判筆錄、96年2月6日審判筆錄），並
    有告訴人己○○提出遭強劫之勞力士錶證明書一份、臺北縣
    立醫院診斷證明書乙紙、受傷照片四幀、合作金庫銀行自動
    櫃員機交易明細表一張及被告蔡雙福領款照片二幀等在卷可
    參（見九十四年度偵字第二六四三號卷第68至74頁），而查
    證人己○○、辛○○、庚○○三人就上開部分所述情節互核
    亦大致相符，嗣於本院準備程序及審理時仍供述如前，衡以
    證人己○○、辛○○、庚○○三人與被告丁○○於本件發生
    前均素昧平生且無怨隙，當無甘冒偽證罪責，無端設詞誣陷
    被告丁○○之理。
(二)被害人即證人乙○○及證人丙○○於原審法院審理時雖部分
    翻異渠等二人於偵查中之證述，而就被告丁○○涉及本件強
    盜犯行之經過模糊交代，證人乙○○於原審法院審理中證稱
    ：當時伊坐在車子裡面，都不知道發生何事，伊開車跟著計
    程車到的時候，伊就把車子停在旁邊，而計程車有開進去，
    伊看不到計程車裡面的人，也不知道他們是如何進去的，因
    為視線被擋住了，伊和丙○○坐在車上等，等了約二十幾分
    鐘，之後，有兩個人叫我們進去裡面泡茶，我們想說沒有什
    麼事情，就進去了，伊和丙○○被叫到一個小房間，伊在小
    房間裡面有看到辛○○、己○○坐在裡面，並沒有看到庚○○，因為丙○○遇到認識的丁○○，所以他們兩人就在客廳
    講話，我們就在房間裡面坐。伊和辛○○他們一起坐，伊有
    看到對方把辛○○、己○○的手機拿走、關機，伊的手機也
    被拿走、關機。伊沒有看到有人打己○○。也沒有聽到有人
    罵己○○。伊在偵查中沒有說過有年約三十幾歲的人帶頭打
    己○○，己○○說，下次不敢了，伊還過去說不要打女人等
    語。當時那些人有要求我們交出財物，伊交出我自己的信用
    卡（應為現金卡及金融卡之口誤）及約一千元現金。而辛○○是將錢放在桌子上，由對方拿走。伊只知道我、己○○、
    辛○○三個人提款卡（應為現金卡及金融卡之口誤）被拿走
    ，丙○○有無被拿走，伊不知道。後來伊有在本票後面背書
    ，是己○○簽本票，由伊背書，至於己○○為何要簽本票，
    伊不知道，至於我之所以會背書，是因為大家都有背書，所
    以伊才背書。當時還有照相，那群人拿走伊的身分證拿過去
    看一看就還伊了，並沒有影印。後來我們就離開了，伊開車
    載丙○○、辛○○、己○○坐我的車子回去云云；證人丙○○於原審法院審理時證述：案發當天因為己○○說中六合彩
    ，要給伊吃紅，所以要伊陪同她到桃園領彩金，因為伊自己
    沒有車子，所以坐乙○○開的車去，己○○是坐庚○○的計
    程車。到了目的地之後，伊和乙○○並沒有進去，是庚○○
    開計程車載己○○、辛○○進去，伊和乙○○在外面等了十
    幾分鐘，後來有兩位年輕人過來開我們的車門叫伊和乙○○
    進去，進去之後，就看到丁○○在屋內，因為伊和丁○○很
    久沒有見面，就問丁○○究竟什麼事情，丁○○就跟伊說是
    己○○簽六合彩的事情，伊就和丁○○在客廳聊天，伊沒有
    進去房間裡面，所以也不知道房間裡面發生什麼事情。丁○○知道伊有心臟病，所以就讓伊在客廳坐，沒有叫伊進去房
    間，伊就問丁○○發生什麼事情，丁○○就跟伊說己○○詐
    賭，當時伊有聽到丁○○罵己○○三字經很大聲，但沒有看
    到己○○有無被打，因為伊進去的時候，丁○○和己○○就
    已經在門口那邊拉拉扯扯，丁○○一看到伊，就走出來，跟
    伊聊天，之後己○○有無被打、拉扯，伊就不知道了。是離
    開現場以後才知道其他人有被搶走財物。伊在偵查中稱，己○○被搶走勞力士手錶、戒指、項鍊，乙○○被搶一千元，
    辛○○被搶錢，金額不知道等語，都是聽他們講的。而且當
    時伊人在客廳，沒有進去房間，所以不知道何人簽本票、背
    書，伊是事後才聽他們說，才知道有這件事情。伊後來有問
    ，結果己○○說她中六合彩，沒有拿到錢，簽本票是因為對
    方的年輕人說她詐賭，伊就說詐賭這件事是否是誤會，也有
    問乙○○為何要背書，不關他的事，背什麼書，但是乙○○
    就笑笑，不說話。伊也沒有在偵查中說過打死伊也不簽本票
    等語云云（見原審卷95年10月24日審判筆錄）。惟查證人乙○○、丙○○均業於偵查中明白證述被告丁○○如何強盜之
    過程，證人乙○○於偵查時證稱：我們到現場，己○○要我
    們三人在外面路邊等，「阿忠」去附近田邊小便，沒進入平
    房，己○○那台車開進平房前的庭院，然後她們何人進去伊
    不知道，後來五分鐘過後，伊看見那台計程車開出來離開，
    車上只有司機，後來又過了三、四分鐘，有五、六位年輕人
    衝出來，看起來都滿二十歲，有一位年輕人開伊駕駛座車門
    ，他要我們下車．我們說要幹嘛，後來因他們圍住，我們想
    又沒做什麼事就下車出來，伊一下車，那位年輕人左手就拿
    伊包包，晃一晃看沒有什麼東西就還給伊，伊大哥丙○○坐
    副駕駛座，他自己下車後也被搜身，我們二人就被押到平房
    ，進去後我們手機被拿走關機，後來有還。我們一進去客廳
    ，就看到在麻將間的門口，有一個三十多歲帶頭的人（應指
    丁○○）在打己○○，當時己○○跪著，己○○說她下次不
    敢了，那位帶頭的說，妳講啥小。然後用腳踹己○○，然後
    伊過去說別打女人，他們要我們四人，即伊、「阿香」、「
    阿忠」、另一人（應指辛○○），分別坐在麻將桌四個位置
    。當時把手放在後面的那位年輕人說，把東西拿出來，「阿
    香」把戒指、手錶，好像還有一條項鍊，她自己拔下來放在
    手上，有二、三位年輕人就拿走了，伊才剛翻開皮包，就被
    另一位年輕人搶走了一千元。另一人把錢藏在褲子裡，結果
    錢從褲腳掉出來，也被搶走了，伊大哥丙○○在客廳與帶頭
    的（應指丁○○）說話，他們說什麼伊不知道，當時我們在
    麻將桌的四人信用卡（應為現金卡及金融卡之口誤）都被拿
    走，他們並要我們把密碼寫出來，結果伊沒錢沒被領，「阿
    香」的被領走。我們四人在麻將桌坐著等了約半小時，有人
    的沒被領到，那些年輕人就大小聲，伊進去平房到離開的四
    、五十分鐘，信用卡（應為現金卡及金融卡之口誤）、手機
    後來有還，但現金及「阿香」的金飾等都沒看到有還。最後
    我們有簽本票，簽完才放我們走云云（見九十四年度偵字第
    五七一六號卷第64至65頁）；證人丙○○於偵查時亦證述：
    「阿香」他們那台計程車先進去，我們在路邊等，他們車發
    生何事我們看不到，我們約等了十多分鐘，就有五、六位年
    輕人要我們下車，我們說下車幹嘛，他們說下車就知道，後
    來我們下車，他們就押我們去平房。一進去平房，就看到「
    阿香」跪在麻將間門頭，伊沒看到有人打他，但我聽到「芭
    樂」在罵「阿香」，罵幹你娘、注意妳很久了等語，並說「
    阿香」詐賭，實際上如何詐賭我不知道，伊當時人也在麻將
    間，麻將間有伊、伊弟、「阿香」、「魚丸忠」（應指阿忠
    ）、「大目」（應指辛○○）共五人，都被押在麻將間，對
    方要我們把手機、身分證、皮包都拿出來，伊的錢沒被拿走
    ，因為伊認識「芭樂」說的二人，而且伊身體不舒服，所以
    叫伊去外面客廳坐，對方還把我們拍照，「阿香」被搶走項
    鍊、戒指、勞力士手錶，伊弟被搶一千多元，「大目」有被
    搶錢、多少錢我不知道，後來對方要我弟、「阿香」、「老
    鼠」、「大目」、「阿忠」簽本票一百二十萬元，並要求「
    阿香」過幾天要先兌現二十萬元，而且有念「阿香」家的地
    址，後來才讓我們走。伊沒簽本栗，因為伊說打死我，伊也
    不簽。「阿香」有被打，因為伊看到她身上有傷痕云云（見
    九十四年度偵字第五七一六號卷第66頁），證人乙○○及丙○○於偵查時均已詳述被告丁○○如何為上揭強劫犯行，且
    查被告丁○○供承持有而由告訴人己○○所簽發由辛○○、
    乙○○、庚○○等人背書，面額各二十萬元之本票六紙云云
    ，而以告訴人己○○、辛○○及被害人乙○○、庚○○等人
    與被告丁○○原素不相識，且無何債務糾葛，告訴人己○○
    實無遽而簽發面額計達一百二十萬元之本票予被告丁○○之
    理，而告訴人辛○○及被害人乙○○、庚○○等人亦無無故
    於該本票上背書之理，是若非如告訴人己○○、辛○○及被
    害人乙○○、庚○○等人上揭所述，因遭被告丁○○等人施
　　強暴、脅迫，而至不能抗拒，致分別遭強劫上開財物，暨被
  　迫交出銀行帳戶之金融卡及密碼，否則告訴人己○○又豈有
    無故簽發面額計達一百二十萬元之本票六張，並交出金融卡
    及密碼，而任令自其帳戶提領款項之理，是告訴人己○○、
    辛○○及被害人乙○○、庚○○等人上揭所述被告丁○○如
　　何夥同不詳姓名、年籍之成年男子強劫財物之情節，堪認屬
  　事實，而堪採信。證人乙○○、丙○○上開於偵查時之證述
    ，在案發初期接受檢察官偵訊時較少受外界或被告丁○○之
    干擾及影響，且又無任何非出於任意性自白之情形，相較渠
    等二人嗣後於原審法院審理時部分翻異前詞，顯然具有特別
    可信之情況，並為證明被告丁○○涉犯強盜犯行所必要，自
    有證據能力，而堪採認。
(三)至被告丁○○夥同共犯本件強盜犯行之真實姓名年籍不詳綽
    號「阿凱」、「阿明」、「阿成」等之成年男子人數究為何
    ？因證人己○○、辛○○、乙○○、丙○○等人於警詢及偵
    審時證述不一，或曾謂十餘名年輕人、或曾謂約十名年輕人
    、或曾謂十一、十二名年輕人、或曾謂七、八名年輕人、或
    有謂六、七名年輕人，而被告丁○○僅自承當時約有五、六
    名年輕人與伊一同前往云云。然不論採擇何人所述關於人數
    之認定，均不影響被告丁○○於本件中至少結夥三人以上加
    重強盜之犯行，是依「罪疑唯輕，利歸被告」原則，本院採
    擇被告丁○○之供述，認定本件共犯之人數為五、六名之真
    實姓名年籍不詳綽號「阿凱」、「阿明」、「阿成」等之成
    年男子。又證人己○○固曾證述：被告丁○○與其中一名真
    實姓名年籍不詳之成年男子各持有槍枝一枝乙情，惟被告丁○○否認當時持有槍枝，且證人己○○所稱之「槍枝」並未
    扣案，亦無從究明該所稱「槍枝」之形狀、材質，以資認定
    是否對人之身體、生命具有危險性，是自無從證明該等物品
    確為槍枝而堪為兇器，更遑論將之送鑑定以資證明該等物品
    是否具有殺傷力一節，是依「罪疑唯輕，利歸被告」原則，
    本院僅認定該等物品為類似槍枝之不明工具二枝，均附此敘
    明。
(四)按刑法強盜罪之強暴、脅迫手段，只須足以壓抑被害人之抗
    拒，使其喪失意思自由或使其身體上、精神上處於不能抗拒
    之狀態即為已足，而判斷是否足以達到使人不能抗拒之程度
    ，原則上應就具體之情況，斟酌行為人及以被害人之人數、
    年齡、性別、犯行之時間、場所等，綜合予以判斷其是否足
    以抑制被害人之抵抗能力。綜上所述，被告丁○○於上揭時
    地夥同五、六名真實姓名年籍不詳綽號「阿凱」、「阿明」
    、「阿成」等之成年男子，由被告丁○○與其中一名真實姓
    名年籍不詳之成年男子分別持類似槍枝之未扣案不明工具二
    枝，並恃以人數眾多之勢，壓制並毆打告訴人己○○等人等
    強暴手段，至使告訴人己○○等人心生畏懼不能抗拒而強取
    渠等財物，續又以脅迫手段至使告訴人己○○等人心生畏懼
    不能抗拒而簽發本票及背書，自已該當於強盜罪之強暴、脅
    迫行為，是堪認被告丁○○於上揭時地確有夥同五、六名真
    實姓名年籍不詳綽號「阿凱」、「阿明」、「阿成」等之成
    年男子對告訴人己○○等人為結夥三人以上加重強盜之犯行
    ，被告丁○○所辯並無強盜犯行云云，要係卸責之詞，殊無
    足採。事證明確，被告丁○○之犯行洵堪認定。
三、核被告丁○○所為，係犯刑法第330條第1項之結夥三人以上
    加重強盜罪。被告丁○○與該五、六名真實姓名年籍不詳綽
    號「阿凱」、「阿明」、「阿成」等之成年男子就上開結夥
    三人以上加重強盜犯行間，具有犯意聯絡及行為分擔，為共
    同正犯。被告丁○○等人基於共同之犯意聯絡，同時同地強
    盜告訴人己○○、辛○○及被害人乙○○等人所有之上開財
    物，係基於共同以一行為同時對渠等為之，為同種想像競合
    犯，應從一重之加重強盜罪處斷，至被告行為後，刑法第55
    條想像競合犯之規定，雖於94年1月7日修正公布，並於95年
    7月1日施行，增列但書規定「但不得科以較輕罪名所定最輕
    本刑以下之刑」，惟此僅係想像競合犯科刑之限制，為法理
    之明文化，非屬法律之變更（參照最高法院95年第8次刑事
　　庭會議決議），自無新、舊法比較之問題，附此敘明。又被
  　告丁○○於實施強劫犯行中對告訴人己○○傷害及妨害自由
    ，以致使告訴人己○○不能抗拒，此傷害及妨害告訴人己○○行動自由之行為，包括於被告丁○○強盜犯行之內或實施
    強暴犯行之當然結果，均不另論罪。原審以被告丁○○上述
    犯行事證明確，予以論罪科刑，固非無見，惟查被告丁○○
    同時同地強劫告訴人己○○、辛○○及被害人乙○○等人所
    有之上開財物，係一行為觸犯數罪名，為同種想像競合犯，
    應從一重處斷，原審殊未論斷被告丁○○所犯強劫犯行係屬
    想像競合犯，而從一重處斷，尚有未洽，是被告丁○○上訴
    意旨否認有強劫犯行，固無理由，惟原判決關於被告丁○○
    部分既有可議，自應由本院予以撤銷改判，爰審酌被告丁○○之素行、犯罪之動機、目的、手段，年輕力壯，不思以合
　  法途徑協助他人處理糾紛，竟趁幫助友人處理財務糾紛之際
    ，強盜告訴人己○○等人之財物，嚴重危害社會治安及告訴
    人己○○等人之人身自由及財產安全，惡性非輕及犯罪後之
    態度等一切情狀，仍量處有期徒刑七年六月。至前開供本件
    強盜犯行所用之類似槍枝之工具二把，並未扣案，且樣式不
    明，復查無證據證明該物品係被告丁○○或共犯即其餘五、
    六名真實姓名年籍不詳綽號「阿凱」、「阿明」、「阿成」
    等之成年男子所有，爰不為沒收之諭知。又被告丁○○等人
    上開強盜犯行所得由告訴人己○○所簽發之本票六紙，亦均
    未扣案，被告丁○○並供稱該本票六紙已丟棄滅失云云，此
    外復查無其他證據足資證明該本票六紙現仍存在，為免將來
    執行困難，爰亦不另為沒收之諭知，均附此敘明。
四、公訴意旨另以︰被告甲○○（綽號魷魚）藉詞前與告訴人己○○因簽賭六合彩生有債務糾紛，夥同被告戊○○、庚○○
    及丁○○基於意圖為自己不法所有之強盜犯意聯絡，設局於
    93年11月16日、18日及23日，三度由被告庚○○駕駛計程車
    免費搭載告訴人己○○，至上開被告戊○○處所簽賭六合彩
    ，迄同年月二十四日，告訴人己○○聲稱前一日所簽六合彩
    ，中得彩金一百九十萬元，遂由被告庚○○駕駛計程車搭載
    告訴人己○○及辛○○，偕同證人乙○○駕駛九人座車搭載
    其胞兄丙○○及「阿忠」前往上開被告戊○○處所欲領取彩
    金，嗣於同日上午十時四十分許抵達上址，被告庚○○託詞
    停車，告訴人己○○、辛○○二人先行進入向被告戊○○領
    取彩金，被告戊○○因認告訴人己○○詐賭，佯裝撥打電話
    調取款項，實則通知由被告甲○○委託之被告丁○○前來處
    理，被告丁○○不到一分鐘旋即夥同「阿凱」、「阿明」、
    「阿成」等十餘名真實姓名年籍不詳之成年男子抵達上址，
    被告戊○○趁隙閃避。被告丁○○等人持槍二支（未扣案）
    並以人數眾多之勢，壓制告訴人己○○、辛○○，並不由分
    說毆打告訴人己○○，致受有前腹壁皮下瘀血之傷害，旋強
    押上址外路旁等候之證人乙○○、丙○○、「阿忠」進入屋
    內，至使告訴人己○○等人不能抗拒，被迫交出身上貴重物
    品及皮包，告訴人辛○○、證人乙○○分別遭強取八千元、
    一千元，告訴人己○○則有價值十九萬七千元勞力士錶一只
    、金項鍊一條、金戒指一只、現金一萬四千元等遭洗劫一空
    。被告丁○○等人嗣更喝令告訴人辛○○、己○○、證人乙○○、「阿忠」等人寫下交出之現金卡及金融卡密碼，表面
    上由他人押解佯裝遭毆打甫進入屋內之被告庚○○前往領款
    ，實則由被告庚○○單獨一人駕駛上開計程車於同日十一時
    五十一分許，到達桃園縣桃園市○○路八四五號合作金庫南
    桃園分行提款機前領得告訴人己○○所有華南銀行金融卡四
    萬元，並因不諳提款機操作，另遺留二萬元在提款機上，被
    告丁○○更逼迫告訴人己○○簽立面額均為二十萬元，共計
    一百二十萬元之本票六紙，且由告訴人辛○○、證人乙○○
    及被告庚○○背書，再對告訴人己○○等人拍照、影印身分
    證後，始讓告訴人己○○等人離去。因認被告甲○○、庚○○、戊○○三人亦涉犯刑法第330條第1項之結夥三人以上加
    重強盜罪嫌云云。
五、按犯罪事實應依證據認定之，無證據不得認定犯罪事實﹔又
    不能證明被告犯罪者，應諭知無罪之判決，刑事訴訟法第15
    4條第2項及第301條第1項分別定有明文。而所謂認定犯罪事
    實之證據，係指足以認定被告確有犯罪行為之積極證據而言
    ，該項證據自須適合於被告犯罪事實之認定，始得採為斷罪
    資料，如未能發現相當證據，或證據不足以證明，自不能以
    推測或擬制之方法，以為裁判之基礎。若關於被告是否犯罪
    之證明未達確信其為真實之程度，而有合理懷疑之存在，致
    使無從形成有罪之確信，根據「罪證有疑，利於被告」之證
    據法則，即不得遽為不利被告之認定（參照最高法院二十九
    年上字第三一Ｏ五號、四十年臺上字第八六號及七十六年台
    上字第四九八六號判例意旨）。
六、查公訴人據以認被告甲○○、庚○○及戊○○三人亦涉犯刑
    法第330條第1項之結夥三人以上加重強盜罪嫌，無非係以：
　　被告庚○○、甲○○及戊○○於警詢及偵查時之供述，渠等
  　均供稱明知被告甲○○設局引誘告訴人己○○至戊○○處簽
    賭，而由庚○○開車載告訴人己○○前往上開處所云云，被
    告庚○○所使用之0000000000門號通聯紀錄，依該通聯紀錄
    所示，被告庚○○於93年11月24日10時40分迄12時56分仍正
    常使用，計有十六通之通聯紀錄，其中九通係與被告甲○○
    所使用之0000000000門號通聯，一通與被告戊○○所使用之
    0000000000門號通聯，暨告訴人己○○提出之臺北縣立醫院
    出具之診斷證明書、受傷照片四幀、蔡雙福領款照片二張、
    通聯紀錄、監聽譯文及監聽錄音帶等為主要論據。
七、訊據被告庚○○、戊○○及甲○○均堅決否認涉有上揭公訴
    人指訴之結夥三人以上加重強盜之犯行。
(一)被告庚○○辯稱：因為己○○坐過伊的計程車約三、四次，
    伊才認識她的。是己○○主動問伊有沒有簽牌，有沒有認識
    簽牌的人，伊才介紹戊○○給己○○認識。案發當天早上約
    八點多、快要九點時，己○○打電話給伊，說要去領六合彩
    的彩金，要求伊載她過去戊○○那邊，伊便開車載己○○、
    辛○○到戊○○那邊，而乙○○、丙○○、「阿忠」有開另
    一台廂型車去，伊載己○○過去後，並沒有進去，伊將車停
    在外面等，等了約40分鐘，丁○○的小弟出來外面說要找伊
    進去，並踢伊，說伊跟己○○是同夥的，進去之後就把伊拉
    進麻將間。伊看到桌子上面有擺五張提款卡，丁○○的三個
    小弟就要脅伊去領錢，他們三個抓著伊，伊不敢抵抗，就由
    他們開車載伊去合作金庫提款機提錢，第一張的提款卡因為
    存款不足，所以沒有領到錢，第二張提款卡也是無法領到錢
    ，第三張提款卡領錢的時候，第一、二次都各領到兩萬元，
    可是第三次時，錢沒有出來，第四、五張的提款卡伊沒有提
    領，領完錢後，伊就把錢和提款卡都交給他們了。之後再回
    去平房那邊，進去麻將間以後，他們已經開好六張本票，伊
    不知道是何人開的，丁○○的小弟就叫伊背書，在我背書的
    時候，上面已經有四個人，即己○○、辛○○、乙○○、「
    阿忠」的名字，伊也是被害人云云。
(二)被告戊○○辯稱：己○○是經由庚○○介紹來伊這邊簽賭的
    ，伊之前都不認識己○○，案發之後才知道她叫己○○。伊
    並沒有和丁○○、甲○○、蔡雙福一起設局。案發當天，己○○跟辛○○兩人來找伊，己○○跟伊說她中了四星，彩金
    是一百九十幾萬元，伊跟己○○說妳並沒有簽中，並且拿出
    我照著己○○前一天簽單照抄的號碼給她看，己○○卻說是
    伊抄錯了，己○○拿來的簽單，是一張比較大，另外一張是
    一半的，貼在上面，伊認為己○○將簽單作假，之前也有聽
    過別人說她詐賭，伊認為己○○一定有帶兄弟來，所以就不
    願意跟她吵，己○○自己就說，伊算你一百萬元就好了，剩
    下的九十六萬元不要拿，伊說好，但是當時並沒有這麼多錢
    ，伊就用手機打電話給丁○○，要向丁○○調五十萬元，伊
    後來就出去籌錢了，之後發生什麼事情，伊並不清楚。後來
    再回去時，看到現場有很多人，伊有聽到屋內己○○與丁○○吵的很厲害，有聽到丁○○說己○○在新莊向一位組頭騙
    了一百多萬元現金，又在永和檳榔攤的老闆娘騙了八十幾萬
    元的現金，己○○本來也說沒有騙，但最後還是說有，伊人
    在外面不敢進去云云。
(三)被告甲○○辯稱：伊從頭到尾都不知道這件事，當天伊根本
    就沒有在戊○○那邊，伊只知道己○○有去簽牌，其他的事
    情伊都不清楚云云。
八、經查：
(一)被告甲○○於偵查中固曾供稱：庚○○典當己○○手錶等物
    云云，惟此為被告庚○○所否認，被告即證人甲○○於原審
    法院審理時已改稱：庚○○說沒有搶，是兩、三個小弟拿己○○的身分證、項鍊等去當七萬元的等語（見原審卷 96年2
    月6日審判筆錄第 27頁），且查被告甲○○並未目睹被告庚○○持以典當告訴人己○○所有被強劫之手錶，而被告甲○○先後所供復已有不一，既查無何積極證據可資證明被告庚○○是否確有持告訴人己○○之身分證、手錶、項鍊等物前
    往典當情事，自難僅據被告甲○○於偵查中所述而遽為不利
    被告庚○○之認定。又被告庚○○固於原審法院94年2月1日
    聲押庭訊問時供述：當時伊沒有被人打；（提示：根據監聽
    譯文你一直教唆戊○○說戊○○只見過庚○○一、二次，不
    要承認自己在當組頭，此與事實完全不符，有何意見？）伊
    是受人所逼，己○○與甲○○有債務關係，所以伊怕惹麻煩
    ，要求戊○○不要說實話；是甲○○設局，他叫伊怎麼做伊
    就怎麼做；伊是被甲○○所逼的云云，而被告丁○○於警詢
    及94年2月1日偵查中供稱：甲○○因認己○○詐賭獨吞彩金
    ，透過庚○○帶己○○至戊○○處簽賭六合彩；主謀是甲○○，甲○○案發前一、二天在鋼管雞跟伊說的，他說他之前
    與己○○有詐賭，己○○獨吞，甲○○告訴伊，他會透過庚○○帶己○○去戊○○處代簽六合彩云云，又被告戊○○於
    警詢及原審法院94年2月1日聲押庭訊問時供稱：己○○是庚○○介紹來的，庚○○是聽甲○○的話，去載己○○簽牌的
    ；庚○○教伊要如何咬死己○○，但伊沒有依他的意思串供
    云云，又被告甲○○於94年2月3日偵查中供稱：庚○○帶己○○去的時候，就已經知道己○○實際上沒有簽中云云，然
    綜合上開被告庚○○、丁○○、戊○○、甲○○等人之供述
    ，至多僅能證明被告庚○○知悉被告甲○○與告訴人己○○
    間有債務糾紛，被告甲○○、戊○○、庚○○可能知悉告訴
    人己○○涉有詐賭情事，被告庚○○希望被告戊○○不要說
    出戊○○不只見過庚○○一、兩次，以及不要說出戊○○自
    己為組頭，暨被告甲○○向被告丁○○表示會透過庚○○帶
    己○○去戊○○處代簽六合彩等情，並無從證明被告庚○○
    就被告丁○○於上揭時地夥同五、六名真實姓名年籍不詳綽
    號「阿凱」、「阿明」、「阿成」等之成年男子對告訴人己○○等人為結夥三人以上加重強盜之犯行，有何犯意聯絡或
    行為分擔，即並無何證據顯示被告庚○○、甲○○、戊○○
    與被告丁○○及該五、六名真實姓名年籍不詳綽號「阿凱」
    、「阿明」、「阿成」等之成年男子間，事前有如何商議強
    盜告訴人己○○等人之過程及細節，事中有如何分擔強盜行
    為之過程及細節，事後有如何分配強盜財物之過程及細節。
    且查在此之前，被告庚○○已駕車搭載告訴人己○○前往被
    告戊○○處簽賭多次，被告庚○○若有強劫告訴人己○○所
    有財物之犯意，衡情應係乘告訴人己○○一人獨自前往時為
    之，始符常理，應無擇此次告訴人己○○並夥同多人前往時
    始行謀議強劫告訴人己○○之理，況查案發當天被告庚○○
    係臨時接獲告訴人己○○通知，要求被告庚○○開車載其前
    往被告戊○○處領取六合彩的彩金，以此並未能事先即預知
    告訴人己○○之行程狀況下，被告庚○○是否可能在臨時接
    獲告訴人己○○通知需用車之際，即得與他人謀議如何為本
    件強盜犯行，實非無疑，另查被告庚○○與告訴人辛○○及
    被害人乙○○等人並同於告訴人己○○遭脅迫簽發之面額二
    十萬元之本票六紙上背書，被告庚○○如確有與被告丁○○
    及該五、六名真實姓名年籍不詳綽號「阿凱」、「阿明」、
    「阿成」等之成年男子間有強盜之犯意聯絡及行為分擔，豈
    有同在該六紙本票上背書致令自身日後須負相關票據責任之
    疑慮！至被告庚○○雖持告訴人己○○被迫交出之金融卡前
    往銀行帳戶提領款項，惟依被告庚○○一再供稱係係被迫為
    之，並將所領得之款項及金融卡交予丁○○之小弟云云，而
    告訴人己○○於偵查時亦供稱伊之金融卡係由其他人交還給
    伊之云云（見偵字第2643號卷第92頁），被告庚○○若確有
    參與本件強盜犯行，則其前往提領款項時，被告丁○○又何
    須指派多名小弟前往監視，是尚難因被告庚○○持告訴人己○○之金融卡前往提領款項，即認被告庚○○有共犯本件強
    盜犯行。
(二)又被告戊○○固曾先後於94年2月3日、2月23日、3月9日偵
    查中供稱：己○○與甲○○合作詐賭，己○○獨吞，事後財
    物分不清楚，所以有糾紛；伊是約十一月初聽到甲○○抱怨
    ，說甲○○要己○○去簽牌詐賭，人家有付錢，己○○獨吞
    ，伊之前說當天（九十三年十一月二十四日）離開去籌錢是
    不實在的，伊是去找丁○○，伊用0000000000打給丁○○，
    因為己○○來要錢，伊無計可施，假裝打給丁○○叫他幫忙
    叫伊妹妹調五十萬出來，第二通電話打給丁○○，是請他過
    來處理己○○來要錢的事云云，而被告丁○○亦供稱：戊○○當天沒有來借錢，是戊○○叫伊去中山路平房的云云。然
    綜合上開被告戊○○、丁○○等人之供述，至多僅能證明被
    告戊○○於案發當天告訴人己○○等人前來該處索取彩金時
    ，其因懷疑告訴人己○○有涉嫌詐賭情事，故電繫被告丁○○借款並請被告丁○○前來處理乙情，並無從證明被告戊○○就被告丁○○於上揭時地夥同五、六名真實姓名年籍不詳
    綽號「阿凱」、「阿明」、「阿成」等之成年男子對告訴人
    己○○等人為強盜之犯行，有何犯意聯絡或行為分擔，即並
    無何積極證據足資證明被告戊○○、甲○○、庚○○與被告
    丁○○及該五、六名真實姓名年籍不詳綽號「阿凱」、「阿
    明」、「阿成」等之成年男子間，事前有如何商議強盜告訴
    人己○○等人之過程及細節，事中有如何分擔強盜行為之過
    程及細節，事後有如何分配強盜財物之過程及細節，且查在
    此之前，告訴人己○○已前往被告戊○○處所簽賭多次，被
    告戊○○若有強劫告訴人己○○所有財物之犯意，衡情應係
    乘告訴人己○○一人獨自前往時為之，始符常理，理無擇此
    次告訴人己○○並夥同多人前往時始行謀議強劫告訴人己○○之理，況查依被告戊○○供稱此次己○○並未簽中六合彩
    云云，則被告戊○○當無事先即預知告訴人己○○將於何時
    前來，而事先與被告丁○○等人謀議如何強劫告訴人己○○
    ，另依告訴人己○○、辛○○於本院準備程序時均供稱當時
    楊金典打電話調錢，人就離開了，沒多久丁○○即接著進來
    云云，以此短暫之時間，被告戊○○是否可能即與被告丁○○等人謀議如何強劫告訴人己○○等人財物，亦非無疑，至
    告訴人己○○雖以被告戊○○打電話向外調錢，因未調到錢
    而欲外出籌錢時，未久被告丁○○即前來，而認被告戊○○
    有參與本件強盜犯行，惟查告訴人己○○當天以其簽中六合
    彩而前來向被告戊○○索取彩金，然被告戊○○以其並未簽
    中而不予給付彩金，嗣雖經雙方協議，被告戊○○同意給付
    一百萬元，然被告戊○○以其並無足夠之現金，因而撥打電
    話向外調借現金，惟並未能調得現金，始因而外出籌款，此
    參酌告訴人己○○、辛○○上揭所述楊金典打電話未調到錢
　　，因而才外出等語，是被告戊○○所辯己○○要伊趕快出去
  　調錢，伊才外出等語，尚非無據，被告戊○○顯非為與被告
    丁○○謀議強劫告訴人己○○而外出，亦非無故離開現場，
    至被告戊○○之撥打電話予被告丁○○，乃係為向其調借款
    項，並告知被告丁○○己○○並未簽中卻要索取彩金，請求
    被告丁○○幫忙協助處理其與告訴人己○○間之事宜，並無
    積極要求被告戊○○對告訴人己○○施以強暴脅迫或強劫其
    等財物之意思，實難因被告戊○○曾撥打電話予被告丁○○
    ，即認被告戊○○與被告丁○○及其偕同一起前來綽號「阿
    凱」、「阿明」、「阿成」等之成年男子對告訴人己○○等
    人之強盜犯行有何犯意聯絡。
(三)又被告庚○○、丁○○、戊○○於警詢、偵查中及原審法院
    聲押庭訊問時固曾供稱知悉被告甲○○設局乙情，被告甲○○於94年2月3日偵查中供稱：伊事前就知道己○○有詐賭，
    己○○沒有中說中，人家當然不會給她錢云云﹔被告丁○○
    於警詢及偵查中亦供稱：甲○○因認己○○詐賭獨吞彩金，
    透過庚○○帶己○○至戊○○處簽賭六合彩，並由甲○○委
    託伊去處理甲○○與己○○間的金錢糾紛；甲○○跟伊說叫
    伊處理，揭穿己○○的詐賭行為，向己○○嗆聲，讓己○○
    難看下不了台云云，另被告戊○○於原審法院聲押庭訊問時
    供稱：丁○○是聽甲○○的話云云，惟綜合上開被告甲○○
    、庚○○、戊○○、丁○○等人之供述，或僅能證明被告甲○○事先即知悉告訴人己○○涉有詐賭情事，並告知被告丁○○屆時揭穿告訴人己○○之詐賭行為，使告訴人己○○難
    堪等情，並無從證明被告甲○○就被告丁○○於上揭時地夥
    同五、六名真實姓名年籍不詳綽號「阿凱」、「阿明」、「
    阿成」等之成年男子對告訴人己○○等人為強盜之犯行，有
    何犯意聯絡或行為分擔。而查被告甲○○及告訴人己○○均
    否認前有共謀詐賭之情事，被告甲○○並一再否認涉有本件
    強盜犯行，被告丁○○亦未曾供稱事先有與被告甲○○謀議
    如何強劫告訴人己○○，且查被告甲○○始終未在現場，此
    告訴人己○○於原審法院審理時亦證稱：伊報警時，只有跟
　　警察說要告庚○○，與甲○○無關云云（見原審卷九十五年
  　九月十二日審判筆錄第26頁），自難遽論被告甲○○涉有本
    件強盜犯行。至被告庚○○所使用之0000000000門號固曾於
    93年11月24日上午十時四十分起至同日中午十二時五十六分
    止仍正常使用，計有十六通通聯紀錄，其中九通係與被告甲○○所使用之0000000000門號通聯，一通則與被告戊○○所
    使用之0000000000門號通聯，此有被告庚○○上開門號通聯
    紀錄在卷可參，惟被告甲○○、戊○○及庚○○均否認彼等
    於電話中係謀議如何強劫告訴人己○○，且亦無從僅據此通
    聯紀錄而無通話內容即認被告甲○○、戊○○及庚○○係於
    電話中謀議如何為本件強劫犯行，且若被告甲○○、戊○○
    及庚○○三人確有謀議如何強劫告訴人己○○等人，則衡情
　　應有渠等三人與被告丁○○聯繫之紀錄，惟何以竟未有何通
  　聯紀錄，況查被告庚○○、戊○○並無涉犯本件強劫犯行，
    已如上述，被告甲○○又如何於電話中與被告庚○○、戊○○謀議本件強劫犯行，是並無積極證據足資證明被告甲○○
    涉有本件強劫犯行。
(四)綜上所述，並查無何積極證據足資證明被告戊○○、甲○○
    、庚○○與被告丁○○及該五、六名真實姓名年籍不詳綽號
    「阿凱」、「阿明」、「阿成」等之成年男子間，事前有如
    何商議強盜告訴人己○○等人之過程及細節，事中有如何分
    擔強盜行為之過程及細節，事後有如何分配強盜財物之過程
    及細節，尚難遽依告訴人己○○及辛○○之指述即認被告戊○○、甲○○、庚○○三人涉有共犯本件強盜告訴人己○○
    等人之犯行，被告戊○○、甲○○、庚○○所辯並無參與本
　　件強盜犯行云云，應堪採信。被告戊○○、甲○○、庚○○
  　犯罪尚屬不能證明，原審因而以不能證明被告戊○○、甲○○、庚○○犯罪，而為被告戊○○、甲○○、庚○○三人無
    罪之諭知，經核並無不合，檢察官上訴意旨猶以被告庚○○
 　 、甲○○及戊○○上開於警詢及偵查時之供述，渠等均供稱
    明知被告甲○○設局引誘告訴人己○○至戊○○處簽賭，而
  　由庚○○開車載告訴人己○○前往上開處所云云，暨被告庚○○所使用之0000000000門號通聯紀錄，依該通聯紀錄所示
    ，被告庚○○於93年11月24日10時40分迄12時56分仍正常使
    用，計有十六通之通聯紀錄，其中九通係與被告甲○○所使
    用之0000000000門號通聯，一通與被告戊○○所使用之0000
    000000門號通聯，認被告戊○○、甲○○、庚○○三人就本
　　件強盜犯行顯與被告丁○○等人間有犯意聯絡及行為分擔，
  　而指摘原審判決被告戊○○、甲○○、庚○○三人無罪係屬
    不當，惟此依前所述，檢察官之上述，尚難認有理由，應予
    駁回。
據上論斷，應依刑事訴訟法第368條、第369條第1項前段、第364
條、第299條第1項前段，刑法第28條、第330條第1項、第55條，
判決如主文。
本案經檢察官許美女到庭執行職務。
中　　華　　民　　國　　96　　年　　9 　　月　　27　　日
 　　　　　 刑事第五庭    審判長法　官　吳  敦
                                法　官　陳祐治
                                法　官　張傳栗
以上正本證明與原本無異。
如不服本判決，應於收受送達後十日內向本院提出上訴書狀，其
未敘述上訴之理由者並得於提起上訴後十日內向本院補提理由書
（均須按他造當事人之人數附繕本）。
                                書記官  李佩真
中　　華　　民　　國　　96　　年　　9 　　月　　27　　日
附錄：本案論罪科刑法條全文
刑法第三百三十條：
犯強盜罪而有第三百二十一條第一項各款情形之一者，處七年以
上有期徒刑。
前項之未遂犯罰之。
